臺灣高等法院臺南分院刑事判決
上　訴　人　臺灣臺南地方法院檢察署檢察官
上　訴　人
即　被　告　乙○○○○○○
被　　　告　丁 ○ ○
上列上訴人因被告妨害名譽案件，不服臺灣台南地方法院九十三
年度易字第七九二號中華民國九十四年二月一日第一審判決（起
訴案號：臺灣台南地方法院檢察署九十三年度偵字第五六一二號
），提起上訴，本院判決如下：
    主  文
上訴駁回。
    事  實
一、丁○○、葉驎蓉（即葉淑芬）二人與丙○○（原名賴美珍）
    因金錢、傷害、竊盜、誣告與妨害名譽糾紛而互控多次，嗣
    丙○○告訴丁○○恐嚇案件，經臺灣臺南地方法院檢察署檢
    察官提起公訴後，臺灣臺南地方法院傳喚丁○○與丙○○於
    民國（下同）九十二年五月十二日上午十時二十分出庭應訊
    ，葉驎蓉亦陪同丁○○前往，雙方在法院刑事第三法庭外等
    候開庭時，丁○○與葉驎蓉竟公然分別以言詞（台語）罵辱
    丙○○，葉驎蓉稱「不驚猴（長得不怎麼樣，不簡單），哥
    ㄟ約阮ㄤ去汽車旅館，阮ㄤ講祝ㄠˋ（髒）」、「拐人的ㄤ
    去汽車旅館，不見笑」、「肖查某，拐人的ㄤ的肖查某」等
    語，丁○○稱「越吃越耍嘴、不見笑、放重利」、「拐人的
    ㄤ去汽車旅館」、「妳拐人的ㄤ去汽車旅館」等語。
二、案經丙○○訴請台灣台南地方法院檢察署檢察官偵查起訴。
    理  由
一、訊據上訴人即被告葉驎蓉及被告丁○○均矢口否認有何妨害
    名譽犯行，丁○○辯稱：告訴人丙○○所述為其片面之詞，
    伊與告訴人自八十九年起就有官司、有爭執，至於告訴人的
    錄音帶是否經過拷貝，伊認為有意見，伊與告訴人在九十二
    年起已經沒有再講話了，不可能在罵告訴人，所以日期是告
    訴人虛構；葉淑芬辯稱：伊對證人證詞有懷疑，錄音內容不
    清楚，告訴人的指訴有瑕疵，審判期日伊沒出庭，當天伊不
    在現場，如何錄音帶會有伊的聲音云云。經查：
（一）被告二人上開犯行，業據證人即告訴人丙○○於檢察官偵
      查中指訴及本院審理時證述甚詳，核與證人甲○○在檢察
      事務官前及本院審理時之證述情節相符（見發查卷一一０
      頁、本院九十四年六月三十日審理筆錄第七頁），復有臺
      灣臺南地方法院九十二年度易字第五一二號被告丁○○恐
      嚇案件報到單及審判筆錄影本在卷可稽（見發查卷第九三
      至九七頁）。被告於原審準備程序時對於檢察官起訴犯罪
      事實亦承認不諱（見原審卷第二十頁），告訴人之指訴，
      堪可採信。
（二）被告二人於原審雖辯稱：伊等與告訴人是對罵防衛云云。
      惟按刑法第二十三條規定之正當防衛，必對於現在之不法
      侵害，始能成立。被告二人對此正當防衛之有利事實，始
      終未能提出可供查證之資料，且亦無從查得被告有何正當
      防衛之免責事由。被告又辯稱：證人及告訴人所供不相符
      合云云。查證人丙○○雖證稱：（審判長問：甲○○是否
      有去？）他有去，他說他陪他朋友去開庭，與證人甲○○
      所證：（被告丁○○問：你那天為何到法院？）我有空都
      會到法院旁聽，那天我正好去旁聽；（審判長問：你意思
      是那天沒有去旁聽？）我有去法院，但沒有進去聽；（審
      判長問：你到法院沒有進去聽，用意何在？）我有時是陪
      朋友去旁聽，有時是我自己一個人去，那天是我自己一個
      人去等語，稍略不符，惟證人甲○○確曾到法院之供證則
      始終一致，且就證人何以前往法院之陳述前後略有出入，
      此乃各人之記憶不清，或細節未交待清楚，或其描述用語
      不同，省略片段情節，或記錄之詳簡有異所致，而其主要
      陳述一致，即尚難因其細節稍有紛岐，即將全部證言捨棄
      不採，被告所辯，均無可取。本件事證明確，被告犯行堪
      以認定。又告訴人指訴被告二人於92年5月12日上午為上
      揭公然侮辱犯行，係於六個月內之92年10月30日為之，此
      有申告單附於偵查卷可稽（見發查卷第1頁），並未逾告
      訴期間，被告葉驎容認本案已逾告訴期限，尚屬誤會，併
      此明。
二、核被告葉驎容、丁○○所為，係犯刑法第三百零九條第一項
    之公然侮辱罪。原審以被告罪證明確，因予適用刑法第三百
    零九條第一項、第四十二條第二項，罰金罰鍰提高標準條例
    第一條前段、第二條之規定，並審酌被告犯罪之動機、目的
    、手段，所生之危害、犯罪後態度等一切情狀，各量處罰金
    一千元，並分別諭知易服勞役之折算標準，本院經核原判決
    認事用法俱無不合，量刑亦稱妥適，被告葉驎蓉上訴意旨否
    認犯罪，檢察官循告訴人之聲請以被告二人所處之刑過輕，
    指摘原判決不當，均非有理由，應予駁回。
三、據上論斷，應依刑事訴訟法第368條，判決如主文。
本案經檢察官邱克斌到庭執行職務。
中　　華　　民　　國　　94　　年　　7 　　月　　14　　日
                  刑事第二庭    審判長法　官　葉居正
                                      法　官　莊俊華
                                      法　官　高明發
以上正本證明與原本無異。
不得上訴。
　　　　　　　　　　　　　　　　　　　書記官　陳淑貞
中　　華　　民　　國　　94　　年　　7 　　月　　15　　日
附錄本案論罪科刑法條全文：
刑法第三百零九條第一項：
公然侮辱人者，處拘役或三百元以下罰金。
